【裁判字號】    91,交訴,175
【裁判日期】    920106
【裁判案由】    過失致死
【裁判全文】
臺灣臺南地方法院刑事判決                        九十一年度交訴字第一七五號
    公  訴  人  臺灣台南地方法院檢察署檢察官
    被      告  丙○○
右列被告因過失致死等案件，經檢察官提起公訴（九十一年度偵字第五七六八號），
本院判決如左：
    主  文
丙○○過失致人於死，累犯，處有期徒刑陸月，如易科罰金，以參佰元折算壹日。
    事  實
一、丙○○於民國八十六年間，因賭博案件，經臺灣高雄地方法院判處有期徒刑六月
    確定，於八十六年八月二十日易科罰金執行完畢，惟仍不知警惕，明知其未考領
    機車駕駛執照，仍於九十一年一月四日上午六時五十分許，駕駛車牌號碼ＮＺＬ
    ─０九八號重機車，沿臺南縣柳營鄉○○○路○段由東向西方向行駛，途經該路
    一九八號前之由許多臨時菜販所聚集，為人車擁擠之處所時，本應注意其未考領
    任何駕駛執照，不得駕駛車輛，且汽車行駛時，駕駛人應注意車前狀況，並隨時
    採取必要之安全措施及行經人車擁擠處所，應減速慢行，作隨時停車之準備，而
    依當時情形，客觀上又無不能注意之情事，其能注意竟疏於注意車前狀況及該處
    是一人車擁擠處所，未減速慢行，以作隨時停車之準備，仍持速而行，適有吳林
    金嘴騎腳踏車，沿該路由西向東方向行駛而至，本亦應注意汽車駛時，駕駛人應
    注意車前狀沿，並隨時採取必要之安全措施，及慢車應在劃設之慢車道上靠右順
    序行駛，在未劃設慢車道之道路，應靠右側路邊行駛，而依當時情形，客觀上並
    無不能注意之情事，而疏未注意，而逆向駛入對向車道內，致丙○○見狀避煞不
    及，其機車左前側葉子板撞擊腳踏車，造成吳林金嘴人車倒地，受有顱內出血之
    傷害，經送醫急救後，仍因傷重，延至同年三月二十九日上午五時十五分許，因
    顱內出血引起中樞神經衰竭死亡。
二、案經吳林金嘴之子甲○○告訴及由臺灣台南地方法院檢察署檢察官相驗後自動檢
    舉偵查起訴。
    理  由
一、訊據被告丙○○固不否認於右揭時、地駕駛車輛，與被害人吳林金嘴腳踏車發生
    擦撞肇事，並致被害人吳林金嘴受傷、傷重不治死亡之事實，惟矢口否認有何過
    失，辯稱：當時我已熄火，並未駕駛，是吳林金嘴自己來撞我的，我沒有過失云
    云。惟查，
（一）、右揭事實，業據告訴人甲○○於警訊、偵審中指綦詳，並有奇美醫學中心診
        斷證明書二紙、台南縣警察局道路交通事故調查報告表、現場照片十一幀在
        卷可資佐證。又被害人吳林金嘴係因本件車禍死亡，亦經臺灣台南地方法院
        檢察署檢察官督同檢驗員相驗明確，並製有勘驗筆錄、驗斷書及相驗屍體證
        明書等附卷可憑。
（二）、其次，證人即現場擺設水果攤位之乙○○於本院審理時，到庭具結證稱「（
        有無看到車禍發生經過？）我只有看到被害人逆向行車，被告騎機車慢慢的
        ，如何撞到，我則不知道。（法官問：車禍發生後，有無看到車損情形？）
        撞到後，我才知道車禍之發生，沒有看到車損的樣子。（法官問：確定被告
        機車還在發動狀態？）是的」等語（參見本院九十一年十月十七日審理筆錄
        ），足認肇事當時，被告仍處於駕駛機車狀態，應可認定，被告辯稱車輛熄
        火一情，顯無足採。
（三）、此外，被告前開機車與被害人吳林金嘴腳踏車發生撞擊，撞擊點分別位於被
        告機車之左前側葉子板、被害人腳踏車前輪一情，除揆諸前開車損照片，並
        經被告自承在卷，審酌被告車輛撞擊點係位於其視線平視可得注意之處，足
        認其係因未注意車前狀況，仍持速而行而肇事，應可認定。
（四）、按汽車行駛時，駕駛人應注意車前狀況，並隨時採取必要之安全措施；汽車
        行經彎道、坡路、狹路、隧道、泥濘或積水道路、無號誌交岔路口、道路信
        理地段或行近工廠、學校、醫院、車站、會堂、娛樂、展覽、競技等公共場
        所出、入口及其他人車撞擠處所、或因雨霧致視線不清或道路發生臨時障礙
        時，均應速慢行，作隨時停車之準備，及慢車應在劃設慢車道上靠右行駛，
        在未劃設慢車道之道路，應靠右側路邊行駛，道路道路交通安全規則第九十
        四條第三項、九十四條第一項第三款、第一百二十四條第二項分別定有明文
        。查被告及被害人多年駕車於路上行駛，俱為有駕駛經驗之人，對於上開交
        通安全規則自知之甚稔，為其等應注意之事項。而本件肇事地點係位於臺南
        縣柳營鄉○○○路○段一九八號前，該處上午於路旁兩側，均擺有眾多蔬果
        攤位，以供居民選購，係一人車擁擠之處所，此參酌前開現場照片可明，被
        告及告訴人對此均不否認，另肇事當時係天候晴朗、光線充足、柏油路面、
        二線道、標線清晰、有快慢車道劃分、路面無缺陷、無障礙物、視距良好，
        有前開道路交通事故調查報告表載明可考，據此判斷，足見依當時狀況被告
        及被害人客觀上並無不能注意之情狀，又被告未曾考取駕照，業據其自承在
        卷，應注意其本不得駕駛車輛，竟仍駕車，且駕駛前開車輛行經上開人車擁
        擠之處所，應注意能注意竟疏於注意車前狀況及應減速慢行，作隨時停車之
        準備，仍持速而行，而被害人亦應注意且能注意應在遵行車道內行駛，竟逆
        向至對向車道行駛，致與被告所駕駛之上開重機車發生撞擊而人車倒地，被
        害人並因之死亡，被告及被害人本身均有違前開規定之注意義務，其二人均
        顯有過失，臺灣省台南區車輛行車事故鑑定委員會亦同此認定，並鑑定被告
        為肇事次因，被害人為肇事主，有該委員會南鑑字第九一一一０七號鑑定意
        見書在卷可憑，是被告辯稱並無過失云云，顯係卸詞，不足採信。雖被害人
        亦與有過失，然本件車禍既係被告之過失併合發生，被告之過失罪責自仍不
        能因此即解免。又本件被害人係因此次車禍不治死亡，是被告之過失駕駛行
        為，與被害人之死亡結果間，具有相當因果關係，亦無疑義。故本件事證已
        臻明確，被告犯行洵堪認定。
二、故核被告丙○○所為，係犯刑法第二百七十六條第一項過失致人於死罪。查被告
    有如事實欄所載執行完畢之前科紀錄，有臺灣高等法院被告全國前案紀錄表及刑
    案資料查註紀錄表可稽，其於執行完畢後五年之內，再犯本案有期徒刑以上之罪
    ，係屬累犯，應依刑法第四十七條之規定加重其刑。復按汽車駕駛執照為駕駛汽
    車之許可憑證，道路交通安全規則第五十條第一項前段定有明文，被告並未考領
    駕駛執照，業據其自承在卷，其無駕駛執照駕駛車輛，因而致人死亡，故前開過
    失致人於死罪部分，應依道路交通管理處罰條例第八十六條第一項規定加重其刑
    。爰審酌被告前有賭博之前科紀錄猶不知自我警惕，且無照駕車致造成被害人死
    亡之結果，並一再否認犯行，未與被害人家屬達成和解，惡性菲輕，惟念及其已
    高齡七十四，且於本件車禍事故中應負之過失責任為肇事次因及被害人與有過失
    等一切情狀，量處如主文所示之刑，並諭知易科罰金之折算標準，以資懲儆。
據上論斷，應依刑事訴訟法第二百九十九條第一項前段，道路交通管理處罰條例第八
十六條第一項，刑法第十一條前段、第二百七十六條第一項、第四十七條、第四十一
條第一項前段，罰金罰鍰提高標準條例第一條前段、第二條，判決如主文。
中      華      民      國      九十二      年      一      月    六    日
            臺灣臺南地方法院交通法庭
                                            法  官  洪  士  傑
右正本證明與原本無異。
如不服本判決，應於判決送達後十日內向本院提出上訴狀( 應附繕本 )。
                                            書記官  孫  鈴  堯
中      華      民      國      九十二      年      一      月    六    日
附錄法條：
中華民國刑法第二百七十六條第一項(普通過失致死罪)
因過失致人於死者，處二年以下有期徒刑、拘役或二千元以下罰金。


司法院資訊處製作；財團法人民間司法改革基金會備份。
